【裁判字號】    95,聲,2955
【裁判日期】    950915
【裁判案由】    定應執行之刑
【裁判全文】
臺灣桃園地方法院刑事裁定              95年度聲字第2955號
聲  請  人  台灣桃園地方法院檢察署檢察官
受  刑  人  甲○○
即  被  告
上列聲請人因受刑人數罪併罰有二裁判以上，聲請定其應執行之
刑，本院裁定如下：
    主  文
甲○○因連續施用第一級毒品罪，所處有期徒刑捌月；又因連續
施用第二級毒品罪，所處有期徒刑陸月；又未經許可，寄藏可發
射子彈具有殺傷力之槍枝罪，所處有期徒刑壹年肆月，併科罰金
新台幣陸萬元，罰金如易服勞役，以新台幣玖佰元即銀元佰元
折算壹日；又因共同連續偽造公印文罪，所處有期徒刑陸月；又
行使變造身分證足以生損害於公眾及他人罪，所處有期徒刑月
；又因連續故買贓物罪，所處有期徒刑伍月；又未經許可，持有
子彈罪，所處有期徒刑肆月，併科罰金新台幣萬元，罰金如易
服勞役，以新台幣玖佰元即銀元佰元折算壹日；應執行有期徒
刑年捌月，併科罰金捌萬元，罰金如易服勞役，以新台幣玖佰
元即銀元佰元折算壹日。
    理  由
一、聲請意旨略以：受刑人甲○○因犯槍砲彈藥刀械管制條例等
    案件，先後經判決確定，應依刑法第53條、第51條第5 款、
    第7 款，定其應執行之刑，爰依刑事訴訟法第477 條第1 項
    聲請裁定等語。
二、按數罪併罰，有二裁判以上者，依刑法第51條之規定，定其
    應執行之刑，刑法第53條定有明文。又被告行為後，刑法及
    刑法施行法部分條文業經修正公布，並均於民國95年7 月1
    日施行，而修正後刑法第二條第一項之規定，係規範行為後
    法律變更所生新舊法律比較適用之準據法，於修正後刑法施
    行後，應適用修正後刑法第2 條第1 項規定之從舊從輕之原
    則為比較，適用最有利於行為人之法律。既曰法律，自較刑
    之範圍為廣；除法律有特別規定者（如修正後刑法第2 條第
    2 項非拘束人身自由之保安處分適用裁判時法，修正後刑法
    施行法第9 條之3 規定之情形），應依其規定；或事關執行
    之緩刑之宣告，或犯罪在刑法修正施行前，自首在刑法施行
    後之自首部分，或程序之規定（程序從新，如刑法第40條沒
    收宣告之程序規定），應適用裁判時之修正後刑法之規定外
    ，依修正後刑法第2 條第1 項比較時，應綜其全部之結果而
    為比較後，整個之適用，不能割裂而分別適用有利益之條文
    。關於易科罰金之折算標準、易服勞役之折算標準及期限、
    罰金與死刑是否併予執行、多數有期徒刑定應執行之刑時之
    最高刑期之限制等之修正，事涉行為人易刑折算標準金額之
    多寡與期限之長短及定執行刑時能否就罰金刑併予執行或有
    期徒刑定應執行之刑時最高度之限制，亦均屬依修正後刑法
    第2 條第1 項所應比較適用法律之範圍（以上參考最高法院
    95年5 月23日刑事庭第8 次會議決議及最高法院24年上字第
    4634號、24年上字第5292號、27年上字第2615號判例）。查
    本件受刑人於裁判確定前犯數罪，均係於95 年7月1 日之前
    犯之，則與本案相關之修正部分如下述：
    (一)刑法第51條第5 款、第7 款原分別規定：「數罪併罰，分
      別宣告其罪之刑，依左列各款定其應執行者：‧‧‧五、
      宣告多數有期徒刑者，於各刑中之最長期以上，各刑合併
      之刑期以下，定其刑期。但不得逾二十年。‧‧‧七、宣
      告多數罰金者，於各刑中之最多額以上，各刑合併之金額
      以下，定其金額」」，修正後就刑法第51條第5 款規定改
      為：「宣告多數有期徒刑者，於各刑中之最長期以上，各
      刑合併之刑期以下，定其刑期。但不得逾三十年。」，至
      同條第7 款則未加以修正。
    (二)至易服勞役規定部分，修正前刑法第42條第1 項、第2 項
      、第3 項原規定「罰金應於裁判確定後兩個月內完納，期
      滿而不完納者，強制執行，其無力完納者，易服勞役；易
      服勞役以一元以上三元以下，折算一日，但勞役期限不得
      逾六個月；罰金總額折算逾六個月之日數者，以罰金總額
      與六個月之日數比例折算。」，且修正前罰金罰鍰提高標
      準條例第2 條亦規定「依（修正前）刑法第四十一條易科
      罰金或第四十二條第二項易服勞役者，均就其原定數額提
      高為一百倍折算一日；法律所定罰金罰鍰數額未依本條例
      提高倍數，或其處罰法律無罰金刑之規定者，亦同。」，
      亦即依新法修正前，易服勞役部分係以300 元以上900 元
      下折算1 日。而在95年7 月1 日修正施行後，修正為刑法
      第42條第1 項、第3 項、第5 項則規定「罰金應於裁判確
      定後二個月內完納，期滿而不完納者，強制執行，其無力
      完納者，易服勞役。但依其經濟或信用狀況，不能於二個
      月內完納者，得許期滿後一年內分期繳納。遲延一期不繳
      或未繳足者，其餘未完納之罰金，強制執行或易服勞役；
      易服勞役以新臺幣一千元、二千元或三千元折算一日，但
      勞役期限不得逾一年；罰金總額折算逾一年之日數者，以
      罰金總額與一年之日數比例折算。」，並將原罰金罰鍰提
      高標準條例第2 條之規定刪除，是以新法係將易服勞役折
      算標準統一為1000元、2000元、3000元。
    (三)查本件受刑人於裁判確定前所犯各罪，均係在95年7 月1
      日前所為而符合合併定應執行刑之要件，如依行為時之刑
      法規定，受刑人所受數有期徒刑之宣告，得於各刑中之最
      長期以上，各刑合併刑期以下，定其刑期，但最長不得逾
      20年，宣告多數罰金者，於各刑中之最多額以上，各刑合
      併之金額以下，定其金額，且罰金如易服勞役，則以新台
      幣300 元以上900 元以下折算1 日，但勞役期限不得逾6
      個月，罰金總額折算逾6 個月之日數者，以罰金總額與6
      個月之日數比例折算。而如依現行法之規定，宣告之多數
      有期徒刑者，於定應執行刑時，固係於各刑中之最長期以
      上，各刑合併刑期以下，定其刑期，惟最長刑期提高至不
      得逾30年，新法顯然不利於受刑人；另有關宣告多數罰金
      者於定應執行刑時，亦係於各刑中之最多額以上，各刑合
      併之金額以下，定其金額，但罰金如易服勞役，則以新台
      幣1000元或2000元或3000元折算1 日，對於受刑人顯然較
      有利，但勞役期限延長為不得逾1 年，如罰金總額折算逾
      1 年之日數者，以罰金總額與1 年之日數比例折算。故經
      比較新舊法之結果，就罰金刑定應執行刑之部分，新舊法
      規定並無二致，而無有利或不利於受刑人之問題，雖罰金
      如易服勞役時，折算標準應以新法較有利於受刑人，但就
      主刑較重之有期徒刑，如宣告多數者，定應執行刑時之最
      高額刑期，以及罰金易服勞役之最高期限部分，新法顯非
      較有利於受刑人。則經整體綜合比較結果，認受刑人行為
      後之刑法修正條文非較有利於受刑人，故依刑法第2 條第
      1 項前段規定，應整體適用修正前之刑法有關規定，亦即
      本件定執行刑及罰金如易服勞役部分，均應適用修正前刑
      法之規定（臺灣高等法院暨所屬法院因應新修正刑法座談
      會參照）先予說明。
三、次按2 裁判以上數罪，縱其中一部分已執行完畢，如該數罪
    尚未全部執行完畢，因與刑法第54條，及司法院院字第1304
    號解釋所謂僅餘一罪之情形有別，自仍應依刑法第53條之規
    定，定其應執行之刑。又定應執行之刑，應由犯罪事實最後
    判決之法院檢察官聲請該法院依法裁定之，不能因犯罪之一
    部分所科之刑業經執行完畢，而認檢察官之聲請為不合法，
    予以駁回。至已執行部分，自不能重複執行，應由檢察官於
    指揮執行時扣除之，此與定應執行刑之裁定無涉。最高法院
    81年度台抗字第464 號、86年度台抗字第472 號判決意旨參
    照。
四、經查，本件受刑人即被告甲○○前於92年6 月起至同年12月
    5 日，分別犯連續施用第一級毒品罪、連續施用第二級毒品
    罪，經本院於93年5 月25日以93年度訴字第482 號判決，分
    別判處有期徒刑8 月、6 月，並定應執行刑為有期徒刑1 年
    （起訴案號：台灣桃園地方法院檢察署93年度毒偵字第53號
    ），於同年6 月24日確定。另受刑人甲○○於：(一)92年8 月
    29日因犯未經許可，寄藏可發射子彈具有殺傷力之槍枝罪，
    經台灣板橋地方法院於93年11月11日以93年度訴字第1019號
    判決判處有期徒刑1 年4 月，併科罰金新台幣6 萬元，罰金
    如易服勞役，以新台幣900 元即銀元300 元折算1 日確定（
    起訴案號：台灣板橋地方法院檢察署93年度核退偵字第83號
    ）；(二)又於92年6 月間某日、同年12月5 日，分別犯共同連
    續偽造公印文罪、行使變造身分證足以生損害於公眾及他人
    罪，在93年11月19日經本院以93年度簡字第467 號簡易判決
    ，分別判處有期徒刑6 月、3 月，並定應執行刑為有期徒刑
    8 月，如易科罰金，以（銀元）300 元折算1 日（起訴案號
    ：台灣桃園地方法院檢察署93年度偵字第10387 號），嗣於
    同年12月23日確定；(三)復於92年10月間，犯連續故買贓物罪
    ，於93年12月28日經本院以93年度桃簡字第1838號簡易判決
    判處有期徒刑5 月，如易科罰金，以（銀元）300 元折算1
    日（聲請簡易判決處刑案號：台灣桃園地方法院檢察署93年
    度偵字第2740號），嗣於94年1 月21日確定；(四)另於92年11
    月間因犯未經許可，持有子彈罪，經本院於94年7 月29日以
    94年度桃簡字第1368號簡易判決判處有期徒刑4 月，併科罰
    金新台幣3 萬元，罰金如易服勞役，以新台幣900 元即銀元
    300 元折算1 日確定（聲請簡易判決處刑案號：台灣桃園地
    方法院檢察署94年度偵字第8795號），嗣於94年9 月8 日確
    定在案。茲由檢察官聲請就受刑人所受數有期徒刑、罰金刑
    之宣告定其應執行之刑，本院審核各有關案卷判決後認聲請
    為正當，應分別就有期徒刑、罰金刑部分定其應執行之刑，
    並依前開說明，就罰金刑部分，依修正前刑法第42條第2項
    諭知易服勞役之折算標準。至於受刑人上開(二)、(三)、(四)部分
    所處有期徒刑6 月、3 月、5 月、4 月部分，原固均經諭知
    易科罰金之折算標準，然按數罪併罰中之一罪，依刑法規定
    得易科罰金，若因與不得易科之他罪併合處罰結果而不得易
    科罰金時，原可易科部分所處之刑，自亦無庸為易科折算標
    準之記載（大法官會議釋字第144 號解釋意旨參照），附此
    敘明。
五、據上論斷，爰依刑事訴訟法第477 條第1 項，修正後刑法第
    2 條第1 項前段，刑法第53條，修正前刑法第42條第2 項、
    第51條第5 款、第7 款，修正前罰金罰鍰提高標準條例第2
    條，現行法規所訂貨幣折算新台幣條例第2 條，裁定如主文
    。
中    華    民    國    95    年    9     月    15    日
                       臺灣桃園地方法院刑事第十一庭
                             法  官  何俏美
以上正本證明與原本無異。
如不服本裁定，應於裁定送達後5 日內向本院提出抗告狀。
                             書記官  陳淑瓊
中    華    民    國    95    年    9     月    15    日


司法院資訊處製作；財團法人民間司法改革基金會備份。
